臺灣臺北地方法院民事簡易判決
111年度北簡字第10855號
原      告  兆豐國際商業銀行股份有限公司

法定代理人  張兆順  
訴訟代理人  陳勳蓉  
被      告  吳美華  

            吳瓊華  
            吳英華  
            吳玉珍  

            吳青純  

前列五人共同  
訴訟代理人   黃勝和律師 
上列當事人間請求代位分割遺產事件，本院於中華民國111年9月
27日言詞辯論終結，本院判決如下︰
    主      文
被繼承人吳蔡金枝所遺如附表一、附表二所示之遺產，准予按附
表三所示之應繼分比例分割為分別共有。
訴訟費用由原告負擔六分一，其餘由被告負擔。
    事實及理由
一、原告主張：被告及原告之債務人吳福鑫之被繼承人吳蔡金枝
    遺有如附表一、附表二所示之遺產，由訴外人吳福鑫及被告
    共同繼承，每人應繼分為1/6。而吳福鑫迄今尚欠原告新臺
    幣(下同)327,222元，及其中143,680元自民國100年6月10日
    起至104年8月31日止，按年息19.71%計算之利息，另自104
    年9月1日起至清償日止，按年息15%計算之利息。原告就吳
    福鑫所繼承之財產即如附表一所示之不動產聲請強制執行，
    業經本院110年度司執字第92436號執行中，吳福鑫顯怠於行
    使分割遺產之權利，故仍與被告公同共有，致原告無法就吳
    福鑫所繼承之應繼分進行執行受償，原告為保全債權，爰依
    民法第1164條及第242條之規定，代位吳福鑫請求裁判分割
    被繼承人吳蔡金枝如附表一、二所示之遺產。而依民法第82
    3條第1項、第824條第1項、第2項、第3項規定，如附表一所
    示不動產倘以原物分割，恐將有損系爭不動產之完整性，造
    成日後使用上困難，無法發揮經濟上之利用價值，是應以變
    價分割之方式予以分割，爰依法提起本件訴訟等語。並聲明
    ：如主文所示。
二、被告則以：對於原告訴請附表一、附表二所示遺產，應按如
    附表三所示之應繼分比例分割為分別共有，並無意見，且同
    意原告之請求等語，資為抗辯。
三、按繼承人有數人時，在分割遺產前，各繼承人對於遺產全部
    為公同共有；繼承人得隨時請求分割遺產，但法律另有規定
    或契約另有訂定者，不在此限，民法第1151條、第1164條分
    別定有明文。次按債務人怠於行使其權利時，債權人因保全
    債權，得以自己之名義，行使其權利，但專屬於債務人本身
    者，不在此限，民法第242條定有明文，又此項代位權行使
    之範圍，並不以保存行為為限，凡以權利之保存或實行為目
    的之一切審判上或審判外之行為，諸如假扣押、假處分、聲
    請強制執行、實行擔保權、催告、提起訴訟等，債權人皆得
    代位行使（最高法院69年台抗字第240號裁定意旨參照）。
    另按繼承人對遺產之公同共有權利係源於繼承原因關係，於
    遺產分割析算完畢前，繼承人對特定物之公同共有權利尚無
    法自一切權利義務公同共有之遺產中單獨抽離而為處分，惟
    如債務人有怠於辦理遺產分割之情形，尚非不得由債權人代
    位提起分割遺產訴訟。經查，原告主張之事實，業據其提出
    本院102年度北簡字第11015號宣示判決筆錄及確定證明書、
    戶籍謄本、土地登記第三類謄本（所有權個人全部）、建物
    登記第三類謄本（所有權個人全部）等件在卷可稽（見本院
    卷第17-23頁、第51-65頁、第111-193頁），並有財政部臺
    北國稅局111年8月5日財北國稅資字第1110022624號函附遺
    產稅免稅證明書附卷可佐（見本院卷第201-205頁），且為
    被告所不爭執，應堪信原告主張之事實為真。原告為吳福鑫
    之債權人，因吳福鑫怠於行使分割被繼承人吳蔡金枝所遺如
    附表一、附表二所示遺產之權利，致其無法受償，其為保全
    債權，乃依民法第242條前段之規定，代位吳福鑫訴請分割
    被繼承人吳蔡金枝所遺如附表一、附表二所示之遺產，以供
    執行滿足清償其債權，應屬有據。
四、再按公同共有物之分割，除法律另有規定外，準用關於共有
    物分割之規定；分割之方法不能協議決定，或於協議決定後
    因消滅時效完成經共有人拒絕履行者，法院得因任何共有人
    之請求，命為下列之分配：一、以原物分配於各共有人。但
    各共有人均受原物之分配顯有困難者，得將原物分配於部分
    共有人。二、原物分配顯有困難時，得變賣共有物，以價金
    分配於各共有人；或以原物之一部分分配於各共有人，他部
    分變賣，以價金分配於各共有人，民法第830條第2項、第82
    4 條第2項分別定有明文。又共有物分割之方法，固可由法
    院自由裁量，不受共有人主張之拘束，但仍應斟酌當事人之
    聲明、共有物之性質、經濟效用及全體共有人利益等，以為
    公平裁量。本件原告主張之分割方法為就被繼承人吳蔡金枝
    所遺如附表一、附表二所示遺產，按應繼分比例分割為分別
    共有各1/6，此可避免因實物分配造成土地零碎細分，致影
    響不動產之使用效益，亦不損及被告之利益，經審酌附表一
    、附表二所示遺產之財產性質、經濟效用及兩造之意願、利
    益等情，將吳福鑫與被告公同共有被繼承人吳蔡金枝所遺如
    附表一、附表二所示之遺產，按如附表三所示之應繼分比例
    分割為分別共有，應屬適當。
五、綜上所述，原告依民法第242條前段之規定，代位吳福鑫依
    民法第1164條前段之規定，請求將吳福鑫與被告公同共有被
    繼承人吳蔡金枝所遺如附表一、附表二所示之遺產，按如附
    表三所示之應繼分比例分割為分別共有，為有理由，應予准
    許。
六、按因分割共有物、經界或其他性質上類似之事件涉訟，由敗
    訴當事人負擔訴訟費用顯失公平者，法院得酌量情形，命勝
    訴之當事人負擔其一部，民事訴訟法第80條之1定有明文。
    原告代位吳福鑫提起分割遺產之訴雖有理由，惟原告實係以
    保全債權為目的而行使吳福鑫之遺產分割請求權，其與被告
    均因此互蒙其利，故關於訴訟費用之負擔，應由原告按訴外
    人吳福鑫之應繼分比例及被告按渠等應繼分比例，各自負擔
    ，方符事理之平，爰諭知訴訟費用之負擔如主文第2項所示
    。
七、訴訟費用負擔之依據：民事訴訟法第80條之1、第85條第1項
    。
中　　華　　民　　國　　111 　年　　10　　月　　14　　日
　　　　　　　  　       臺北簡易庭　
　　　　　　　　　            法　    官　郭美杏
以上正本係照原本作成。
如不服本判決，應於判決送達後20日內向本院（臺北市○○○路
0 段000 巷0 號）提出上訴狀。（須按他造當事人之人數附繕本
）。如委任律師提起上訴者，應一併繳納上訴審裁判費。
中　　華　　民　　國　　111 　年　　10　　月　　14　　日
            　　　　　　　　　書　記　官  林玗倩
附表一：
編號 財產名稱 （種類） 所在地或名稱 　 權利範圍/金額 1 土地 臺北市○○區○○段○○段000地號  20000分之341 2 土地 臺北市○○區○○段○○段000地號  20000分之341 3 土地 臺北市○○區○○段○○段000地號  20000分之341 4 房屋  臺北市○○區○○路0段00巷00弄0號 100000分之50000 
附表二：
編號 財產種類 所在地或名稱 權利範圍/金額  1 存款 第一商業銀行八德分行金如意綜合管理帳戶(000-00-000000) 84,888元  2 存款 台北敦南郵局 6,077元  3 投資 太平洋電線電纜股份有限公司203股 3,517元  4 投資 中興紡織廠股份有限公司407股 0元  5 投資 聯電407股 4,558元  6 其他 三商美邦人壽世紀富貴變額萬能終身壽險B型 214,723元 
附表三：
編號 姓名 應繼分比例  1 吳福鑫 1/6  2 吳美華 1/6  3 吳瓊華 1/6  4 吳英華 1/6  5 吳玉珍 1/6  6 吳青純 1/6